臺灣高雄地方法院民事裁定
109年度消債清字第104號
聲  請  人  楊富明  
0000000000000000

代  理  人  蔡駿民律師
上列當事人因消費者債務清理事件聲請清算，本院裁定如下：
    主  文
聲請人楊富明自中華民國一百零九年九月一日下午四時起開始清
算程序。
命司法事務官進行本件清算程序。
    理  由
一、聲請意旨略以：伊無力清償債務，曾於民國109年2月27日向
    本院聲請調解債務清償方案，惟調解不成立。又伊未經法院
    裁定開始更生程序或許可和解或宣告破產，爰聲請清算等語
    。
二、按債務人不能清償債務或有不能清償之虞者，得依本條例所
    定更生或清算程序，清理其債務；債務人對於金融機構負債
    務者，在聲請更生或清算前，應向最大債權金融機構請求協
    商債務清償方案，或向其住、居所地之法院或鄉、鎮、市、
    區調解委員會聲請債務清理之調解；自債務人提出協商請求
    之翌日起逾30日不開始協商，或自開始協商之翌日起逾90日
    協商不成立，債務人得逕向法院聲請更生或清算；債務人於
    法院裁定開始更生程序或許可和解或宣告破產前，得向法院
    聲請清算；法院開始清算程序之裁定，應載明其年、月、日
    、時，並即時發生效力；法院裁定開始更生或清算程序後，
    得命司法事務官進行更生或清算程序；必要時，得選任律師
    、會計師或其他適當之自然人或法人1人為監督人或管理人
    ，消費者債務清理條例（下稱消債條例）第3條、第151條第
    1項、第153條、第80條前段、第83條第1項、第16條第1項分
    別定有明文。
三、經查：
  ㈠聲請人前於109年2月27日向本院聲請調解債務清償方案，經
    本院109年度司消債調字第109號受理，於同年3月30日調解
    不成立，聲請人並於同日以言詞聲請清算等情，業經本院調
    閱上開調解卷宗核閱無訛，並有調解程序筆錄可參（見司消
    債調卷第49頁），是以依消費者債務清理條例施行細則第44
    條之3規定，聲請人於前置調解不成立後聲請清算，應屬合
    法。
  ㈡次查，聲請人於107年及108年度申報所得各為新臺幣（下同
    ）1元、468,181元（其中財團法人高雄市文武聖殿薪資所得
    468,178元），然其自陳向本院聲請清算前2年內有薪資所得
    共675,000元，名下無財產，勞工保險自108年1月2日起投保
    於財團法人高雄市文武聖殿，投保薪資為25,200元。又聲請
    人自陳107年間於世裕油漆公司擔任油漆臨時工，月薪約15,
    000元至20,000元，領現，自108年1月起於財團法人高雄市
    文武聖殿擔任司機，原每月底薪23,100元，109年1月起調整
    為23,800元，另有職務津貼、加班費、未休假獎金及節日獎
    金等，據文武聖殿函覆之薪資明細表所載108年1月至109年4
    月之每月應領薪資為26,041元至66,029元不等，合計611,31
    7元，平均每月收入為38,207元（計算式：611,317÷16＝38,2
    07，小數點以下四捨五入；下同），未領取社會局補助等情
    ，有財產及收入狀況說明書（司消債調卷第5至6頁）、債權
    人清冊（司消債調卷第7頁）、財團法人金融聯合徵信中心
    前置協商專用債權人清冊（司消債調卷第9至10頁）、信用
    報告（司消債調卷第12頁）、財政部高雄國稅局107年及108
    年度綜合所得稅各類所得資料清單及總歸戶財產查詢清單（
    司消債調卷第14至15頁、本案卷第30頁）、勞工保險被保險
    人投保資料表（司消債調卷第16頁）、戶籍謄本（司消債調
    卷第22頁）、高雄市政府社會局社會福利資訊料查詢表（本
    案卷第20至22頁）、薪資明細表（本案卷第23至24頁、本案
    卷第48至49頁）、商業保險投保資料查詢結果表（本案卷第
    51頁）在卷可參。故本院審酌上情，認為核算聲請人目前償
    債能力之基礎以每月38,207元為基準。
  ㈢關於聲請人個人日常必要支出部分，按債務人必要生活費用
    ，以最近1年衛生福利部或直轄市政府所公告當地區每人每
    月最低生活費1.2倍定之，消債條例第64條之2第1項定有明
    文。查衛福部社會司所公告109年度高雄市最低生活費為13,
    099元，其1.2倍為15,719元，又該最低生活費用之標準，係
    照當地最近1年平均每人消費支出60％訂定，依其基準之家庭
    收支調查報告調查表格式所示有關經常性支出之調查項目，
    包括利息支出、食品、衣著、房租及水費、電費、醫療保健
    、交通、娛樂、教育等，已涵蓋聲請人所陳報之支出項目；
    因聲請人與父母同住於母親名下房屋，於財產及收入狀況說
    明書列計每月給付母親房屋使用費6,000元，嗣於調解程序
    陳稱母親無房貸，該筆費用係給母親的零用錢等語（見司消
    債調卷第52頁及反面），本院認既無房貸，聲請人所稱房屋
    使用費應不予列為必要支出，於計算聲請人個人每月必要生
    活費時，即應自前開已包括聲請人居住費用在內，扣除相當
    於房租支出所佔比例約24.36%，避免重複計列費用，則扣除
    居住費用後，聲請人每月必要生活費為11,890元【計算式：
    15,719－（15,719×24.36%）＝11,890】。
  ㈣至扶養費支出部分，聲請人主張扶養父、母親，每月扶養費
    各2,500元。查聲請人父親楊勇男為35年生，107年及108年
    度申報所得各為442元、413元，名下有位於澎湖縣白沙鄉之
    5筆田賦（持分均為3分之1，現值共2,367,759元）及1部汽
    車，現每月領取勞保年金20,683元，而聲請人母親楊陳月琴
    為41年生，107年及108年度申報所得各為2,192元、4,437元
    （保證責任高雄市第三信用合作社利息所得），名下有位於
    高雄市鹽埕區之1房1地（即聲請人及父母親之戶籍址）及澎
    湖縣馬公市之3筆田賦（持分均為35分之6，現值共1,555,93
    2元），於97年12月領取勞保老年一次給付1,923,255元，現
    每月領取國民年金4,852元，父母親均未領取社會局補助等
    情，有戶籍謄本、所得資料及財產查詢清單、勞動部勞工保
    險局函、存摺在卷可憑（司消債調卷第22頁、本案卷第17至
    19頁、本案卷第25頁、本案卷第31至47頁、本案卷第58頁）
    ，又聲請人陳稱父母親名下位於澎湖縣之田賦均閒置多年，
    並無做用途等語（本案卷第57頁）。本院考量聲請人已負擔
    高額債務之際，依民法第1118條、第1119條規定，其負扶養
    義務之程度，亦應考量其目前身負債務之窘境，所負擔之扶
    養義務能力，自非比一般；又按受扶養權利者，以不能維持
    生活而無謀生能力者為限，民法第1117條第1項定有明文；
    同條第2項規定，前項無謀生能力之限制，於直系血親尊親
    屬不適用之，即直系血親尊親屬受扶養者，仍須以不能維持
    生活者為限（最高法院87年度台上字第1696號判決意旨參照
    ）；復依消費者債務清理條例第64條之2第1項及第2項規定
    ，債務人必要生活費用，以最近一年衛生福利部或直轄市政
    府所公告當地區每人每月最低生活費一點二倍定之；受扶養
    者之必要生活費用，準用第1項規定計算基準數額，並依債
    務人依法應負擔扶養義務之比例認定之。準此，考量聲請人
    陳稱父母親居住之母親名下房屋無房貸，則聲請人父親現每
    月領取勞保年金20,683元，已高於109年度高雄市每人每月
    不含房屋支出之必要生活費11,890元，而聲請人母親現於高
    雄市第三信用合作社有存款約700,000元，有高雄市第三信
    用合作社函覆活儲帳戶及定期帳戶交易往來明細在卷可稽（
    本案卷第59至62頁），則聲請人母親每月必要生活費11,890
    元扣除其領取之國民年金4,852元後，其每月所需扶養費為7
    ,038元，以其存款尚可支付其個人必要生活費8年餘（計算
    式：700,000÷7,038÷12＝8.3），足認母親亦能以自己之財產
    維持生活，從而，聲請人之父母親並無不能維持生活之虞，
    而無受扶養之必要，聲請人所提列每月負擔父母親扶養費部
    分，本院認應均予以剔除。
  ㈤綜上所述，以聲請人現每月收入38,207元為其償債能力基準
    ，扣除個人必要生活費11,890元後，餘26,317元，而聲請人
    目前負債總額為3,916,439元（參司消債調卷第32頁以下，
    包含：花旗銀行、新光銀行、凱基銀行、台新銀行、中國信
    託銀行、富邦資產公司），以聲請人每月所餘按月攤還結果
    ，需約12年（計算式：3,916,439÷26,317÷12≒12.4）始能清
    償完畢，堪認聲請人確有不能清償債務之情事，則聲請人向
    本院聲請清算，應予准許，爰命司法事務官進行本件清算程
    序。
四、依消債條例第11條第1項、第83條第1項、第16條第1項，裁
    定如主文。
中　　華　　民　　國　　109 　年　　9 　　月　　1 　　日
                  民事庭　法　官  　賴寶合
以上正本係照原本作成。
本裁定不得抗告。
中　　華　　民　　國　　109 　年　　9 　　月　　1 　　日
                          書記官    胡美儀